【裁判字號】    97,抗,1181
【裁判日期】    970821
【裁判案由】    假扣押
【裁判全文】
臺灣高等法院民事裁定                  97年度抗字第1181號
抗  告  人  甲○○
上列抗告人因與相對人乙○○間假扣押事件，對於中華民國97年
7月1日臺灣宜蘭地方法院97年度裁全字第474號裁定提起抗告，
本院裁定如下：
    主  文
抗告駁回。
抗告訴訟費用由抗告人負擔。
    理  由
一、抗告意旨略以：訴外人魏永明欠付抗告人貨款新台幣（下同
    ）80萬元，遂交付相對人乙○○所開立面額各20萬元支票4
    張，嗣抗告人遵期提示均不獲付款，向相對人催討亦不獲置
    理。頃聞相對人正將財產過戶中，抗告人恐日後有不能或難
    以強制執行之虞，願供擔保就相對人財產於40萬元之範圍內
    予以假扣押。然原法院以抗告人未釋明假扣押原因而裁定駁
    回聲請；惟所謂釋明僅需使法院知悉事實大致如此即可，無
    須提出確切證據，縱該釋明有不足，因抗告人已陳明願供擔
    保補足，自應准許假扣押之聲請，故原裁定實有違誤。爰提
    起抗告請求廢棄原裁定，並准許抗告人供擔保後，將相對人
    所有財產於40萬元之範圍內予以假扣押等語。
二、按債權人就金錢請求或得易為金錢請求之請求，日後有不能
    強制執行或甚難執行之虞，欲保全強制執行者，得聲請假扣
    押，民事訴訟法第522條第1項、第523條第1項定有明文。又
    請求及假扣押之原因，應釋明之，前項釋明如有不足，而債
    權人陳明願供擔保或法院認為適當者，法院得定相當之擔保
    ，命供擔保後為假扣押，民事訴訟法第526條第1、2項亦定
    有明文。又釋明事實上之主張者，得用可使法院信其主張為
    真實之一切證據。但依證據之性質不能即時調查者，不在此
    限，民事訴訟法第284條更有明文。再者，所謂假扣押之原
    因，即債務人有日後不能強制執行或甚難執行之虞或應在外
    國為強制執行者是也…。諸如債務人浪費財產、增加負擔、
    或就其財產為不利益之處分，將達於無資力之狀態、或移住
    遠地、逃匿無蹤或隱匿財產等情形均屬之。債權人就假扣押
    之原因，依法有釋明之義務，亦即須提出可使法院信其主張
    為真實之證據，必待釋明有所不足，而債權人陳明願供擔保
    後，始得准為假扣押；若債權人未釋明假扣押之原因，即不
    符假扣押之要件（最高法院94年度台抗字第1182號裁定意旨
    參照）。
三、經查，抗告人固提出支票及退票理由單影本，惟前開證據僅
    釋明其本案請求；就假扣押之原因即日後有不能或甚難強制
    執行之虞一節，抗告人僅略稱相對人有搬移隱匿財產之情事
    云云，惟未提出相關證據釋明之。本諸前開規定及實務見解
    ，抗告人仍須就假扣押之原因為釋明，經釋明不足後始能供
    擔保補足，故原法院以抗告人未釋明假扣押之原因，裁定駁
    回抗告人假扣押之聲請，依法並無不合。抗告意旨固謂釋明
    應採取寬鬆解釋，與證明之程度有別云云。經按所謂釋明雖
    僅須提出使法院生薄弱心證（即使法院信為大概如此）之證
    據即可，與證明須使法院生強固心證（即使法院信為確係如
    此）之程度有別，惟仍應提出證據為之，況釋明所提出之證
    據須能即時調查，此觀民事訴訟法第284條規定自明，抗告
    人就假扣押原因既未提出即時能調查證據以釋明，自與上開
    規定不符。又債權人如為適當釋明，仍可另聲請假扣押，併
    此敘明。從而，原裁定依法並無不合之處，抗告意旨指摘原
    裁定不當，聲明廢棄，為無理由，應予駁回，爰裁定如主文
    。
中    華    民    國    97    年    8    月     21    日
                    民事第十三庭
                        審判長法  官  黃嘉烈
                              法  官  楊絮雲
                              法  官  吳燁山33
正本係照原本作成。
不得再抗告。
中    華    民    國    97    年    8    月     22    日
                              書記官  于  誠


司法院資訊處製作；財團法人民間司法改革基金會備份。
